臺灣新竹地方法院行政訴訟判決　
110年度交字第76號
原      告  伍尚豪  

被      告  交通部公路總局新竹區監理所

代  表  人  吳季娟  
訴訟代理人  吳靜宜  
上列當事人間違反道路交通管理處罰條例事件，原告不服被告中
華民國110年4月13日竹監新四字第51-E00000000號違反道路交通
管理事件裁決，提起行政訴訟，本院判決如下：
    主  文
原告之訴駁回。
訴訟費用新臺幣參佰元由原告負擔。
    理  由
一、程序事項：
（一）本件因屬不服被告所為道路交通管理處罰條例（下稱道交
      條例）第8條之裁決而提起撤銷訴訟，依行政訴訟法第237
      條之7規定，不經言詞辯論，逕行裁判，合先敘明。
（二）原告起訴時，被告交通部公路總局新竹區監理所代表人為
      黃萬益，訴訟繫屬中，於民國110年6月4日由吳季娟繼任
      為代表人，並經其聲明承受訴訟，核無不合，應予准許。
二、事實概要：
    原告騎乘車牌號碼000-0000號普通重型機車（下稱系爭機車
    ）於民國110年3月7日0時44分許，行經新竹市南大路與振興
    路之路口（下稱系爭路口）時，經新竹市警察局（下稱舉發
    機關）員警親眼目睹，認定原告有「駕車行經有燈光號誌管
    制之交岔路口闖紅燈」之違規行為，進而攔停原告，並依道
    交條例第53條第1項規定製單舉發。嗣原告提出申訴，然案
    經舉發機關查明陳述情節及違規當時情形，仍認違規事實明
    確，被告乃依道交條例第53條第1項、第63條第1項（漏列第
    3款）及違反道路交通管理事件統一裁罰基準表等規定，於1
    10年4月13日以竹監新四字第51-E00000000號違反道路交通
    管理事件裁決書（下稱原處分）裁處，原告罰鍰新臺幣（下
    同）1,800元整，並記違規點數3點。原告不服原處分，提起
    本件行政訴訟。
三、本件原告主張：
    伊確於上揭時、地騎乘系爭機車行經系爭路口，惟伊於黃燈
    快變紅燈時，先跨越附近的車道，到對面車道時是綠燈，伊
    即迴轉，全程確無闖越紅燈的行為，伊被員警攔停時即已向
    警方反應可開逆向行駛的舉發單，因確無闖越紅燈故當場拒
    簽本件舉發單。而警方追了約300公尺才將伊攔下，並非當
    場攔停，且沿途伊都沒有發現警方的警示燈，是被告所為之
    裁決顯有上開違法不當之處云云，並聲明：原處分撤銷。
四、被告則答辯以：
    本案經新竹市警察局於110年4月8日以竹市警交字第1100013
    176號、110年5月4日以竹市警交字第1100017206號函並檢附
    本件舉發員警職務報告書，其函復略以：員警於110年3月7
    日0時44分執勤時，在本市振興路、南大路口，發現系爭車
    輛違規闖紅燈，為本局員警當場攔停舉發。經再次檢視該車
    違規連續影像畫面，系爭車輛於圓形紅燈亮起後，仍由南大
    路逆向（由東往西）通過路口行駛至對向車道，違規事實明
    確，依法舉發並無不當。另經檢視員警的行車紀錄器影像，
    影片00：38：20時，巡邏車行駛於南大路上，系爭路口上振
    興路行向號誌為紅燈，南大路行向號誌由黃燈轉為紅燈；影
    片00：38：25時，巡邏車繼續行駛並準備於機慢車停等區前
    停等，振興路行向之行人號誌亮起（供行人通行），南大路
    與振興路行向均為紅燈；影片00：38：28時，振興路行向號
    誌由紅燈轉為綠燈，轉為綠燈後該行向無車通行；影片00：
    38：36時，有一輛機車自畫面左下方出現，該機車自巡邏車
    左側處逆向行駛並穿越路口行駛至至活力健康會館處，再行
    左轉行駛於南大路上（往明湖路方向行駛），巡邏車上員警
    見狀後驅車上前欲予以攔停，隨後於南大路706巷口進行攔
    查。上開影像已清楚拍攝原告闖紅燈之過程，雖然原告當場
    承認「逆向」行為，但不認該行為屬於「闖紅燈」之態樣，
    惟本件原告騎乘系爭機車面對紅燈時仍逕予穿越路口至銜接
    路段，縱使原告先以逆向方式由南大路（紅燈號誌）行駛至
    左側之活力健康會館處再依振興路之綠燈號誌左轉彎，確實
    已未按前方紅燈號誌停等並穿越路口，致生其他用路人法益
    之風險，確有違反道交條例第53條第1項甚明。並聲明：駁
    回原告之訴。
五、本院之判斷：
（一）按汽車行駛至交岔路口，其行進、轉彎，應遵守燈光號誌
      ，道路交通安全規則第102條第1項第1款定有明文。又汽
      車駕駛人，行經有燈光號誌管制之交岔路口闖紅燈者，處
      1,800元以上5,400元以下罰鍰；汽車駕駛人有違反同條例
      第53條規定之情形者，除依該條處罰鍰外，並予記違規點
      數3點，道交條例第53條第1項、第63條第1項第3款分別定
      有明文。次按「有關『闖紅燈』行為之認定，於道路交通管
      理處罰條例中並未見相關解釋，另依道路交通標誌標線號
      誌設置規則第170條第1項規定：『停止線用以指示行駛車
      輛停止之界線，車輛停止時，其前懸部分不得伸越該線』
      及同規則第206條第1項第5款(一)規定：『車輛面對圓形紅
      燈表示禁止通行，不得超越停止線或進入路口』，若據此
      認定超越停止線即為闖紅燈，則一般大眾恐難以接受，亦
      非道交條例當初立法精神。故為促使駕駛人回歸對標線之
      認知，同時兼顧執法技術層面與大眾接受程度，茲將面對
      圓形紅燈時超越停止線或闖紅燈之認定敘述如後：(一)車
      輛面對圓形紅燈時仍逕予穿越路口至銜接路段，含左轉直
      行、迴轉及右轉（有關紅燈右轉行為部份，已為道交條例
      第53條第2項所另外規範處罰，此部份函釋應不再適用，
      特附此敘明）即視為闖紅燈之行為。(二)有繪設路口範圍
      者：車輛無視於紅燈警示，有穿越路口之意圖，而車身已
      伸入路口範圍亦視同闖紅燈；若僅伸越停止線而未達路口
      範圍者，則視為不遵守標線指示。(三)無繪設路口範圍者
      ：以車輛無視於紅燈號誌，而有穿越路口之企圖，其車身
      並已伸越停止線並足以妨害其他方向人（若有行人穿越道
      ）、車通行者亦以闖紅燈論處；若僅車身伸越停止線則以
      不遵守標線指示視之。(四)目前交岔路口已繪設網狀黃線
      區者暫以該範圍視作路口」，此有交通部82年4月22日交
      路字第009811號函釋在案，上開函釋，核屬交通部基於主
      管權責，就法令執行層面所為之解釋，與法律之本旨並無
      違誤，亦未抵觸母法，依法自得予以援用。
（二）次按，違反道路交通管理事件統一裁罰基準及處理細則第
      1條規定：「本細則依道路交通管理處罰條例第92條第4項
      規定訂定之」、第2條第1項、第2項規定：「處理違反道
      路交通管理事件之程序及統一裁罰基準依本細則之規定辦
      理。前項統一裁罰基準，如附件違反道路交通管理事件統
      一裁罰基準表」，核上開統一裁罰基準及處理細則之規定
      ，就其立法目的及功能，乃為防止處罰機關枉縱或偏頗，
      依道交條例第92條第4項所授權交通部會同內政部訂定「
      違反道路交通管理事件統一裁罰基準及處理細則」及其附
      件「違反道路交通管理事件統一裁罰基準表」，用以維持
      裁罰之統一性與全國因違反道路交通管理事件受處罰民眾
      之公平，不因裁決人員不同，而生偏頗，寓有避免各監理
      機關於相同事件恣意為不同裁罰之功能，並非法所不許，
      於憲法上保障人民財產權之意旨並無牴觸（此並有司法院
      釋字第511號解釋意旨理由足資參照），並無違反法律保
      留原則。再依本件違規行為時點之違反道路交通管理事件
      統一裁罰基準表記載，機車駕駛人行經有燈光號誌管制之
      交岔路口闖紅燈，於期限內繳納或到案聽候裁決者，應處
      罰鍰1,800元，並記違規點數3點。核此規定，既係基於母
      法之授權而為訂定，且就違反道路交通管理事件統一裁罰
      基準及處理細則附件所示統一裁罰基準表中有關道交條例
      第53條第1項之裁罰基準內容（基準表就不同違規車種，
      其可能衍生危害交通安全之輕重不同，而區分有機車、小
      型車、大型車，並就其是否逾越於期限內繳納或到案聽候
      裁決之期限不同，分別裁以不同之罰鍰標準，其衍生交通
      秩序危害，既不相同，分別處以不同之罰鍰，符合相同事
      件相同處理，不同事件不同處理之平等原則），並未牴觸
      母法，是被告自得依此基準而為裁罰。　　
（三）本件如事實概要所述之事實，除後開兩造之爭執點外，餘
      為兩造所不爭執，且有陳述單、舉發通知單、原處分書及
      送達證書、舉發機關110年4月8日竹市警交字第110001317
      6號及110年5月4日竹市警交字第1100017206號函、舉發員
      警職務報告，汽車車籍查詢單、駕駛人基本資料等件在卷
      可稽，堪認為真實。惟依原告上開主張及被告之答辯意旨
      ，本件兩造主要之爭執點在於：原告駕駛系爭機車，於上
      開時、地，是否有「駕車行經有燈光號誌管制之交岔路口
      闖紅燈」之違規行為事實？茲論述如下。
（四）經查，本件係舉發機關執勤員警於上開時間巡邏至南大路
      與振興路口停等紅燈時，親眼目睹原告騎乘系爭機車從其
      巡邏車左側駛過，逆向且不依號誌管制闖越紅燈後，行駛
      至活力健康運動會館停等區前的位置再左轉往明湖路方向
      行駛等節，業經舉發機關110年5月4日以竹市警交字第110
      0017206號函所附舉發員警職務報告內容述明綦詳（見本
      院卷第69頁），復經本院當庭勘驗上開檢舉光碟，結果如
      下：「夜間無雨，惟地面潮溼，於沿途路燈照耀下，視距
      尚佳，路上行進車輛稀少，攝影機所載車輛（下稱警車）
      前行。00:38:18可見前方路口（下稱系爭路口）號誌燈由
      綠燈轉為黃燈，00:38:22再轉為紅燈。00:38:29警車漸於
      系爭路口停等，由畫面及路標可見，警車行駛於南大路上
      ，前方直行亦為南大路，右側與南大路垂直銜接道路為振
      興路，左側則為活力健身會館之停車場出入口，路口處立
      有路燈，且系爭路口四端均有號誌燈、且有行人穿越道連
      結，斯時前方路口號誌燈（面向直行車輛）及右前方號誌
      燈（面向左側路口）均為紅燈，左前方號誌燈（面向右側
      路口）轉為綠燈。00:38:36-00:38:43 鏡頭左下方可見一
      輛機車（下稱系爭機車）出現，於左側路口之行人穿越道
      上方持續向前行駛，於抵達另一端路口後，直接由左向右
      前方斜向並逆向進入南大路之來向車道後、再進入去向車
      道向前行駛，而前開穿越過程中，鏡頭前方（面向直行車
      輛）及右前方號誌燈（面向左側路口）均仍為紅燈。警車
      隨即前行跟車。00:39:05系爭機車施打方向燈後、逐漸向
      右側路邊停下，此時可見系爭機車車牌號碼為000-0000號
      ，而警車嗣越過系爭機車並逐漸停等於其前方，畫面結束
      。」，此有110年11月12日調查證據筆錄附卷可參，核與
      上開本件舉發員警職務報告內容相符。由上開員警之職務
      報告、舉發光碟影像及上開勘驗內容可見，斯時雖為凌晨
      時分，惟於路口及沿途路燈照耀下，視距尚佳、影像明確
      ，原告確於南大路路口號誌燈為紅燈的情況下，未依法於
      南大路路口機車停等區內停等紅燈，反而先騎乘系爭機車
      逆向跨越系爭路口左側即南大路來向道路左側之行人穿越
      道，復於抵達另一端路口後，於南大路路口號誌燈仍為紅
      燈的情況下，持續逆向行駛於南大路來向車道上、再橫跨
      南大路進入南大路去向車道上後向前行駛，顯有「駕車行
      經有燈光號誌管制之交岔路口闖紅燈」之客觀違規行為事
      實明確，原告雖主張斯時僅有逆向行駛、並無闖越紅燈之
      行為，自難足採，然其於系爭路口號誌為紅燈時，逕予穿
      越路口並持續行駛，縱其係先以逆向方式由南大路行駛再
      穿越路口左轉彎，仍屬未依紅燈號誌停等而有闖紅燈之違
      規行為，原處分據此裁罰，當無違誤。
（五）原告初主張斯時僅有逆向行駛、並無闖越紅燈，且係因不
      服員警舉發內容始當場拒簽，又主張員警係於跟行300公
      尺後始為攔停、並非現場攔停、且跟行過程其未發覺員警
      有施打警示燈，復又於當庭改稱係因罰單載明逕行舉發，
      故當場拒簽云云。惟查，本件舉發員警係於巡邏時親眼目
      睹原告闖越紅燈後，立即跟行於原告之後、中間並無其他
      車輛，於攔停後隨即當場告知舉發內容、並依法查驗原告
      身份後開立本件舉發單在案，其攔停舉發程序並無違誤之
      處。又由本件舉發光碟影像及上開勘驗內容可知，行駛在
      前之原告於員警跟行後隨即查覺、並立即配合減速停等於
      路邊，顯見原告斯時係因察覺員警施打警示燈，始得即時
      自行減速停等、配合稽查，復經本院當庭查驗本件舉發單
      上並無記載逕行舉發之字樣，原告就此亦不爭執，是原告
      上開主張，實難足採。
六、綜上所述，原告駕駛系爭車輛有於上揭時間、地點「駕車行
    經有燈光號誌管制之交叉路口闖紅燈」之違規行為，被告依
    道交條例第53條第1項、第63條第1項第3款規定，裁處原告
    罰鍰1,800元，並記違規點數3點，並無違誤。原告以前述理
    由訴請撤銷原處分，為無理由，應予駁回。
七、本件判決基礎已臻明確，兩造其餘攻防方法及訴訟資料經本
    院斟酌後，核與判決結果不生影響，爰不一一詳予論述，併
    此敘明。
八、本件第一審裁判費為300元，應由原告負擔，並確定第一審
    訴訟費用額如主文第2項所示。
九、據上論結，本件原告之訴為無理由，依行政訴訟法第237條
    之7、第98條第1項前段、第237條之8第1項、第237條之9、
    第104條、民事訴訟法第93條，判決如主文。
中　　華　　民　　國　　111 　年　　1 　　月　　4 　　日
                  行政訴訟庭　法　官　林南薰
為正本係照原本作成。
如不服本判決，應於判決送達後20日內，以原判決違背法令為理
由，向本院提出上訴狀並表明上訴理由（原判決所違背之法令及
其具體內容或依訴訟資料可認為原判決有違背法令之具體事實）
，並繳納上訴裁判費新臺幣750 元。
中　　華　　民　　國　　111 　年　　1 　　月　　4 　　日
                              書記官　陳麗麗